【裁判字號】    96,婚,882
【裁判日期】    980930
【裁判案由】    離婚
【裁判全文】
臺灣板橋地方法院民事判決               96年度婚字第882號
原      告
即反訴被告  甲○○  
訴訟代理人  陳明欽律師
被      告
即反訴原告  乙○○  
訴訟代理人  蔡惠子律師
            莊立群律師

上列當事人間離婚等事件，本院於中華民國98年8 月25日言詞辯
論終結，判決如下：
    主  文
被告應給付原告新臺幣陸拾玖萬壹仟參佰壹拾陸元，及自民國九
十八年一月十八日起至清償日止，按年息百分之五計算之利息。
原告其餘之訴駁回。
准反訴原告與反訴被告離婚。
兩造所生未成年之子女丙○○（女，民國00年0月00日生）權利
義務之行使或負擔，由反訴原告乙○○任之。
反訴被告甲○○應自本判決確定之翌日起至兩造所生之子女丙○○成年為止，按月於每月五日前給付反訴原告乙○○子女扶養費
新臺幣壹萬元，各該期之給付，如遲延一期未履行者，其後之期
間視為亦已到期。
反訴原告其餘之訴及假執行之聲請均駁回。
本訴訴訟費用由被告負擔十分之一，餘由原告負擔。
反訴訴訟費用由反訴被告負擔十分之一，餘由反訴原告負擔。
    事  實
甲、原告甲○○(即反訴被告)主張：
壹、聲明：
一、本訴部分：(1)准原告與被告離婚。
              (2)先位聲明：被告應將坐落台北縣永和市○○段
                000 地號，持分二分之一之土地及其上台北縣
                永和市○○段000 建號、門牌號碼台北縣永和
                市○○路0 段000 號0 樓、0 樓建物移轉登記
                予原告。
                備位聲明：被告應給付原告新台幣（下同）5,
                191,063 元整及自起訴狀繕本送達之翌日（98
                年1 月18日）起至清償日止，按年息百分之五
                計算之利息。
              (3)訴訟費用由被告負擔。
二、反訴部分：(1)反訴原告之訴駁回。
              (2)反訴訴訟費用由反訴原告負擔。
              (3)若受不利之判決，反訴被告願提供擔請准免為
                假執行。
貳、陳述：
一、兩造於民國 ( 下同)00 年0 月00日結婚，其後育有丁○○、
    丙○○二名女兒 (原證1)，原告從事裝潢承包工作，收入穩
    定，被告則係家庭主婦，並無收入，兩造結婚後家中經濟均
    靠原告維持，原告將全部收入交給被告保管使用，並於78年
    3 月30日以被告名義購買台北縣永和市○○路0 段000 號0
    樓、0 樓之房地 (原證2 ，以下簡稱系爭○○路房地)。
二、惟被告在原告毫不知情之情況下，於95年4 月25日以系爭房
    地向台新銀行貸款 (見原證2)，作為購買台北縣中和市○○
    路000 號00樓之房地 (原證3 ，下稱○○路房地)、 經營「
    ○○○○○○○餐廳」之用，並於95年5 月25日離家出走，
    原告於95年6 月20日在「○○○○○○○餐廳」尋獲被告，
    而更令原告難過的是，被告係與第三人戊○○共同開設「○○○○○○○餐廳」，該餐廳之員工均以「大哥」、「大嫂
    」稱呼第三人戊○○及被告，在原告出現前，餐廳員工及消
    費者，均以為被告與第三人戊○○二人係夫妻關係。被告因
    情緒失控動手毆打被告，被告竟對原告提出殺人未遂之告訴
     (原證4)。
三、又被告並不顧系爭○○路房地係由原告出資購買，逕自張貼
    廣告出售○○路房地 (原證5)，原告為防止被告出售○○路
    房地，向鈞院聲請假扣押該房地 (原證6)，故嗣後被告雖將
    ○○路房地出售給第三人，惟因假扣押登記無法辦理過戶，
    被告遂要求與原告離婚，同意將○○路房地過戶歸還原告，
    原告則同意給付被告130 萬元 (原證7 ，以下簡稱系爭離婚
    協議書)， 因原告將全部收入交給被告保管使用，以致無款
    可付，故其中30萬元係原告於簽約當日商請胞姊己○○匯入
    被告帳戶，另10 0萬元則係原告於95年10月13日向母親庚○○○借得，該10 0萬元係原告之母庚○○○之棺材本 (原證
    15) 。再提領現金交付被告表哥辛○○轉交被告 (原證8)。
四、兩造之離婚協議見證人壬○○、癸○○係由被告指定，協議
    書內容亦由被告主導擬定，惟被告於騙得130 萬元後，迄今
    拒依系爭離婚協議書之內容將系爭不動產過戶給原告、協同
    辦理離婚登記。證人壬○○於96年11月13日證稱： (一)被
    告經由被告姊姊、姊夫指定證人壬○○、癸○○擔任原證7
    系爭離婚協議之見證人，被告事先與證人壬○○、癸○○開
    會討論，並擬定系爭離婚協議書之內容、 (二)證 人壬○○
    於95年10月5 日爭離婚協議書簽訂後，數日內即陪同被告至
    另一代書事務所解除○○路房地買賣契約，嗣後 (同日)即
    請被告依系爭離婚協議書之約定，辦理○○路過戶手續，惟
    遭被告拒絕等詞。被告至遲於95年10月5 日爭離婚協議書簽
    訂後數日內即不願將○○路過戶給原告，竟仍於其後之95年
    10 月13 日向原告騙取100 萬元，迄不返還，毫無夫妻間應
    有之互信可言。
五、被告騙得上開款項後，拒不辦理○○路房地過戶及離婚手續
    ，竟又反稱其擔心原告取得○○路房地後，不願負擔子女之
    生活費、教育費，故不願辦理過戶手續等詞，惟子女之生活
    費、教育費一向由原告負擔，且原告於系爭離婚協議書第1
    條第1 項亦同意負擔子女之生活費、教育費，並無任何疑義
    ，被告上開所稱無非自已拒不履約之藉口。又本件訟訴進行
    期間，原告甚至同意將○○路房地辦理500 萬元之抵押權登
    記，以確保原告給付子女之生活費、教育費，被告明知原告
    無款可付，竟仍堅持原告須提出現款，其始肯辦理過戶手續
    ，被告上開所言，無非強人所難，毫無夫妻間應有之互諒可
    言。
六、被告於鈞院95年度訴字第2687號請求不動產移轉登記事件中
    辯稱：「……原告因假扣押系爭房地前，被告已出售系爭房
    地，致遭買受人請求違約懲罰金30萬元，原告同意支付30萬
    元款項於買受人，另原告支付95年1 月間起至10月間之子女
    教育費100 萬元，被告並未受有何不當得利或有何侵權行為
    之行為等……」云云 (原證11第8 頁末4 行以下)， 惟查：
(一)因原告將全部收入交由被告保管，自無另行借款給付子女教
    育費之可能，原告給付130 萬元係為辦理系爭房屋過戶，至
    為灼然。
(二)原告於上開事件稱100 萬元係上訴人用作支付95年1 月間起
    至10月間之子女教育費，又於本件監護權事件訪視時稱：「
    ……原告則願用100 萬元向被告購下並將被告名下居所過戶
    至原告名下，被告收下原告所給之100 萬元，然被告要求將
    此屋給原告後，原告需各給案主們250 萬元並詳細紀錄於離
    婚協議書內，原告不答應被告要求並認為被告毀約，則告離
    婚及假扣押……」 (見訪視個案工作摘要紀錄表第2 頁婚姻
    狀況欄)， 前後說詞明顯不一。
七、按「夫妻之一方，有左列情形之一者，他方得向法院請求離
    婚：……二、與人通姦者。……五、夫妻之一方以惡意遺棄
    他方在繼續狀態中者。有前項以外之重大事由，難以維持婚
    姻者，夫妻之一方得請求離婚。但其事由應由夫妻之一方負
    責者，僅他方得請求離婚。」，民法第1052條第1 項第2 款
    、第5 款及第2 項定有明文，查本件原告對被告疼愛有加，
    於結婚後將收入全數交給被告支配使用，並以被告名義置產
    ，而被告竟與戊○○發生婚外情，甚至離家出走，目前兩造
    持續分居中，又被告於騙得130 萬元後，拒依系爭離婚協議
    書辦理離婚登記，嗣於相關訴訟中虛稱其中100 萬元為子女
    教育費，並刁難原告提出500 萬元，否則拒絕和解，可見夫
    妻賴以維持之互信、互重、互持基礎，於兩造間顯然已盪然
    無存，兩造已無重修舊好之可能性，本件符合上開裁判離婚
    之事由。爰依民法第1052條第1 項第2 款、第5 款及同條第
    2 項之規定，請求擇一判決准原告與被告離婚。

八、又按「法定財產制關係消滅時，夫或妻現存之婚後財產，扣
    除婚姻關係存續中所負債務後，如有剩餘，其雙方剩餘財產
    之差額，應平均分配。」，民法第1030條之1 第1 項定有明
    文，查本件兩造之財產均在被告名下，依上開法律規定，原
    告自得請求平均分配剩餘財產如下：
(一)被告之剩餘財產包括附表1 所示○○路房地1,270 萬元、中
    正路房屋585 萬元 (暫定)、 東元股票45,997元、○○○投
    資額20萬元、存款748 元、提存金90萬元，應扣除貸款
    3,979,504 元、5,335, 116元，共計10,382,125元。
     (12,700,000+5,850,000+45,997+200,000+748+900,000-3,
    979,504-5,335,116=10,382,125) 。
(二)原告之剩餘財產包括附件2 所示存款288 元、提存金60萬元
    ，應扣除對庚○○○之債務20萬元、己○○之債務80萬元、
    辰○○之債務20萬元，共計負1,599,712 元
     (288+600,000-1,200,000- 800,000-200,000=-1,599,712)
    ，依法應視為0 元。
(三)被告之剩餘財產10,382,125元，原告之剩餘財產0 元，剩餘
    財產之差額為10,382,125元，原告得請求差額之半數為5,19
    1,063 元 (10,382,125/2=5,191,063，小數點以下四捨五入
    )。
九、原告對被告疼愛有加，於結婚後將收入全數交給被告支配使
    用，被告主張其於95年1 月起至96年4 月20日止，尚又向花
    旗銀行貸款28萬5 千元、子○○借款40萬元、丑○○借款80
    萬元、勞保局貸款10萬元，連同被告於95年4 月間向台新增
    貸127 萬元及其於95 年 間10月間向原告騙取100 萬元，被
    告在短短一年餘取得385 萬5 千元並花費殆盡，令人難以置
    信。上開負債經原告否認後，被告迄未舉證以實其說，且就
    金融機關之借款，亦未說明借貸明間及用途，故均不足採信
    。
十、泛亞不動產估價師事務所就台北縣永和市○○路0 段000 號
    0 樓、0 樓之房地於96年4 月23日之價格進行鑑定，結果淨
    值為6,189,156 元 ，惟查：
(一)被告在原告不知情之情形下，曾於95年9 月間就上開房地與
    訴外人簽訂買賣契約，約定價金1270萬元，訴外人給付定金
    30萬元，經原告發現後，認價格太低，最後解約賠償訴外人
    30萬元 (原證19) ，上開鑑價結果竟不足該次實際成交價之
    一半，令人無法接受。
(二)被告以97年3 月18日準備書 (二)暨 聲請調查證據狀稱上開
    房地市價約898 萬元至1048萬元，被告基於立場，儘量低估
    上開房地之市價，結果仍遠高於鑑價結果。
(三)上開鑑價結果與實際成交價及兩造主張之市價相去甚遠，不
    值採納。
(四)若被告同意上開鑑定價格，原告願分配上開房地，具體之請
    求如上開本訴訴之聲明二所示先、備位聲明。
十一、對被告抗辯之陳述：
（甲）
（一）依台灣中小企業銀行函送鈞院被告存款交易明細查詢單顯
      示，被告於95年10月間存款高達300 餘萬元，惟遭陸續領
      出，該款遭被告隱匿。
（二）○○○○○○○館向鈞院提出證明書載稱被告投資該餐廳
      20萬元，惟被告於本件漏報，而原告曾向戊○○詢問被告
      對上開餐廳出資多少，戊○○在保留之情形下，稱被告出
      資一股40萬元，仍高於上開證明書所稱，可見該證明書所
      載顯有不實。又上開證明書載稱被告曾向該餐廳借款80萬
      元，亦不實在。
（三）依原證16財產所得歸戶清單顯示，被告於94年間至少持有
      東元、台積電、錸德等多家公司股東，日盛證券雙和分公
      司僅將被告目前股票數函覆鈞院，尚有不足，敬請鈞院再
      次函詢，以利查明被告之財產狀況。
（四）原告對被告疼愛有加，於結婚後將收入全數交給被告支配
      使用，並於78年3 月30日以被告名義購買○○路房地，惟
      被告不顧○○路房地係由原告出資購買，在不顧原告一再
      反對之情形下，於95年8 月間欲自行出售該房地(見 原證
      5)，此舉造成兩造之關係對立、緊張，嗣後，被告於95年
      10月5 日協議離婚時，以辦理○○路房地過戶給原告為由
      ，要求原告給付130 萬元，被告騙取該款後拒不辦理過戶
      手續，以致有本件訟累。
（乙）被告以97年3 月18日準備書 (二)狀 陳報財產狀況，嗣原
      告就該書狀以97年3 月20日陳報狀提出意見，茲再補充意
      見如下：
（一）被告曾於95年9 月間就台北縣永和市○○路0 段000 號0
      樓、0 樓之房地與訴外人簽訂買賣契約，約定價金1270萬
      元，上開房地價值顯高於被告於上開書狀所稱之898 萬元
      至1048萬元。
（二）被告目前委託東森房屋仲介公司擬以價金867 萬元出售台
      北縣中和市○○路000 號00樓房地，上開房地價值顯高於
      被告於上開書狀所稱之595 萬元。
（三）被告積欠花旗銀行285,000 元係在本件訴訟期間結算 (
      參反原證15) ，敬請被告陳報該貸款之用途及借款時間，
      以利訴訟程序之進行。
（四）原告否認被告曾向子○○借款40萬元。
（五）原告否認被告曾向丑○○借款80萬元。
（六）被告向勞保局貸款10萬元時間不明 (參反原證18) 敬請被
      告陳報該貸款之用途及借款時間，以利訴訟程序之進行。
（七）原告對被告疼愛有加，於結婚後將收入全數交給被告支配
      使用，而被告一直係家管，並無收入，今被告於本件拒不
      據實陳報財產狀況，影響訴訟程序之進行，浪費司法資源
      。
（丙）
（一）95年10月間，被告於系爭離婚協議書外，另行以辦理秀朗
      路房地過戶給原告為由，要求原告給付130 萬元，原告雖
      同意給付上開金額予被告，惟因原告將全部收入交給被告
      保管，以致無款可付，故其中30萬元係原告於簽約當日商
      請胞姊己○○匯入被告帳戶，另100 萬元則係原告特地返
      回台東老家向母親庚○○○借得，於95年10 月13 日提領
      現金交付被告表哥辛○○轉交被告 (見原證8)。詎料，被
      告取款後竟拒將○○路過戶給原告，並拒不辦理離婚登記
      。
（二）原告另案起訴請求被告返還上開款項 (鈞院95年度訴字第
      2687號、台灣高等法院96年度上字第1004號)， 被告於該
      訴訟中辯稱：「……原告因假扣押系爭房地前，被告已出
      售系爭房地，致遭買受人請求違約懲罰金30萬元，原告同
      意支付30萬元款項於買受人，另原告支付95年1 月間起至
      10月間之子女教育費100 萬元，被告並未受有何不當得利
      或有何侵權行為之行為等……」云云 (見原證11第8 頁末
      4 行以下)， 台灣高等法院96年度上字第1004號認定上開
      100 萬元係原告買受○○房地之對價，而非被告所辯稱之
      補償生活費，因被告拒辦離婚登記致使上開協議無效，被
      告應返還該100 萬元確定在案 ( 見 被證1 第6 頁第2 點
      以下)， 被告向原告騙取100 萬元在前，繼而又於上開訴
      訟一再狡賴，毫無夫妻間應有之互信可言。
（三）謹提出兩造財產明細 (附表1 、附表2)，以利鈞院審理。
（四）原告對被告疼愛有加，於結婚後將收入全數交給被告支配
      使用，被告主張其於95年1 月起至96年4 月20日止，尚又
      向花旗銀行貸款28萬5 千元、子○○借款40萬元、丑○○
      借款80萬元、勞保局貸款10萬元，連同被告於95年4 月間
      向台新增貸127 萬元及其於95年間10月間向原告騙取100
      萬元，被告在短短一年餘取得385 萬5 千元並花費殆盡，
      令人難以置信。
（丁）
（一）反原證十七是於訴訟當中簽的，原告覺得有疑問，是面臨
      訴訟所簽的，根據另一股東戊○○稱每股四十萬元，被告
      出資一股，與證人丑○○所言不符，證人應該提出借款累
      積的八十萬元的資料來以實其說。是原告去餐廳問戊○○
      ，戊○○說被告出一股，戊○○出二股八十萬元，原告也
      問戊○○以前的老闆，也請以前的老闆問戊○○如何出資
      ，戊○○也無法回答，原告懷疑戊○○出的八十萬元也是
      被告出的錢，八十萬元借款是虛構的。
十二、綜上，狀請鈞院鑒核，准判訴之聲明，並駁回反訴聲明。
乙、被告乙○○(即反訴原告)方面：
壹、聲明：
一、本訴部分：(1)原告之訴駁回。
              (2)訴訟費用由原告負擔。
二、反訴部分：(1)請准反訴原告與反訴被告離婚。
              (2)反訴被告應給付反訴原告壹佰萬元整，即自本
                反訴狀繕本送達反訴被告之翌日起，至清償之
                日止，按年息百分之五計算之利息。
              (3)兩造所生之女丙○○（女，民國00年0 月00日
                生，身份證統一編號：0000000000）之權利義
                務之行使或負擔之人由反訴原告任之。
              (4)反訴被告應自本判決確定之日起，至兩造所生
                之女丙○○成年之日止，按月對反訴原告給付
                未成年子女之扶養費一萬五千元，分期給付，
                遲延一期履行者，其後之期間視為亦已到期。
              (5)訴訟費用由反訴被告負擔。
              (6)前開第(2)項聲明，反訴原告願供擔保，請准宣
                告假執行。
貳、陳述：
一、本訴答辯部分：
（一）離婚部分：
      本件原告起訴請求裁判離婚，其理由係以：被告與第三人
      戊○○共同開設餐廳，且與戊○○有通姦之行為；被告騙
      取原告130 萬元又拒不辦理離婚登記，顯見兩造無夫妻之
      情云云，然查，原告所稱均與事實不符，其主張自無可採
      ，茲謹陳述如下：
  (一)本件原告於95年初離開雙方原先之住處，且不支付被告與二
    名未成年子女之生活費，被告迫於無奈，只好重新進入職場
    ，與戊○○先生合作開設自助餐店賺取利潤扶養二女，然被
    告與戊○○先生間並無任何不可告人之情，原告起訴迄今一
    年多，毫無證據不斷在法庭上誣指被告與戊○○，令人憤怒
    。事實上，結交女友對婚姻不忠貞的人是原告，此可參台北
    縣政府社會局所做訪視報告第5頁「兒少被監護之意願」欄
    ，兩造所生長女明白告知社工員，原告「有意另組家庭」至
    明。原告所謂被告與戊○○先生通姦云云，完全不實，其主
    張依民法第1052條第1項第2款規定請求離婚，自無足採。
  (二)本件兩造所以無法維繫婚姻，主要係因原告先無故離家，不
    給付生活費，被告並無遺棄原告之情，原告不得依民法第10
    52條第1 項第5 款規定請求離婚。
  (三)又原告不僅棄家不顧，嗣後又不斷恐嚇被告，且出手毆傷被
    告所致，此有反原證2 、3 、4 、5 及8 號之起訴書、判決
    書、保護令及照片可稽，顯見造成兩造婚姻無法維繫之人為
    原告，依據民法第1052條第2 項但書之規定，原告亦無由依
    該項前段請求裁判離婚。
  (四)至於原告稱被告騙取其130 萬元云云，亦非事實。該130 萬
    元皆係原告自願付予被告，部分用於支付被告積欠他人之違
    約金（因被告與他人簽約出售前述永和市○○路房地後，原
    告不法阻礙被告交付，致使被告遭第三人求償），部分用於
    清償先前原告積欠之家庭生活費。所謂騙取云云，純係原告
    事後狡賴之詞，不足採取。
（二）財產分配部分：
    雙方財產均已調閱，茲匯整如下：
  (一)原告財產
   1、中和農會存款288元。
   2、兩筆提存金60萬元（原證13、14號）。
   3、對被告債權額100萬元（被證1號）。
   4、國華人壽保單價值705,145元（被證2號）。
   5、工廠設備100萬元。
   6、總計3,305,433元。
  (二)被告財產
   1、○○路房地市值約898萬元。
   2、○○路房地市值約595萬元。
   3、○○路房地房屋貸款即台新銀行房屋貸款本金-3,789,910
      元（參反原證13號及本院98年8月25日言詞辯論筆錄）。
   4、○○路房地房屋貸款即京城銀行房屋貸款本金共-5,335,1
      16元（參反原證14號）。
   5、乙○○積欠花旗銀行貸款-285,000元 (參反原證15號)。6
      、乙○○積欠子○○-40 萬元 (參反原證16號)。
   7、乙○○積欠自助餐店負責人丑○○-80 萬元 (參反原證17
      號)。
   8、乙○○積欠勞保局貸款-100,000元(參反原證18號)9、張
      瓊文積欠原告100萬元
   9、總計被告資產為3,219,974元。
  (三)被告資產較原告少，原告不得請求剩餘財產分配。
  (四)關於原告質疑被告於95年間存款有500 多萬元，嗣後均遭被
    告提領乙事，被告說明如下，按95年10月以前被告存款餘額
    幾乎不曾超過10萬元，95年8月底間因為出售○○路房地，
    買方共支付被告買屋款項270 萬元，被告帳戶才會有300 萬
    元，後因原告假扣押被告○○路房地，無法完成過戶，被告
    賠償買方30萬元，於95年10月間共支付買方300萬元，此有
    支票影本集簽收收據可稽（被證3號），不容原告抹黑。
（三）原告是一派胡言，所為陳述都沒有事實根據，反原證十七
      號借據確實是因為本件訴訟才要求特別與負責人做會算，
      所以做出整理才知道積欠八十萬元，也經證人丑○○提供
      證明書到場證明，借款真正用途剛剛也已經陳述，原告也
      清楚壹仟萬元貸款本息也是被告支付的，不容原告狡辯。
（四）為此，狀請 鈞院鑒核，駁回原告之訴。
二、反訴部分
（一）離婚部分：
  (一)本件兩造係夫妻，育有兩名子女丁○○及丙○○，此有戶籍
    謄本影本可稽（參反原證1 號）。
  (二)兩造婚後因反訴被告性情暴戾，夫妻感情不甚和睦，雙方原
    本同住於台北縣永和市○○路0 段000 號0 、0 樓（以下稱
    ○○路房地），95年初，反訴被告因故搬離前述處所，並不
    斷以手機傳送「不要低估我爆炸的威力，不然我們明年一起
    過清明節」、「屬於你的你搬走，我的請留下，否則到閻王
    那繼續吵」、「你可以狠一點…我下手也順一點」、「不要
    被我找到你死定了」、「那就來個徹底的一無所有，包括生
    命」等恐嚇簡訊給反訴原告，令反訴原告相當恐懼，外加反
    訴被告拒絕支付反訴原告及二名子女家庭生活費用，反訴原
    告乃決意搬離此一傷心處，並擬將該房屋出租他人，以支應
    生活開銷，反訴被告不僅不斷騷擾承租人，造成反訴原告無
    法順利出租○○路房地，同年6月25日，反訴被告還揚言要
    殺死反訴原告，且動手掐住反訴原告脖子，無情地痛毆反訴
    原告頭部、臉部、眼睛等處，造成反訴原告臉部紅淤、上唇
    紅腫、下巴紅腫等傷勢，關於反訴被告恐嚇及毆打反訴原告
    之惡行，有鈞院95偵字第19216 號起訴書及95年度簡字第59
    75號刑事確定判決（參反原證2號）可稽。
  (三)反訴原告為免再受反訴被告侵害，乃向鈞院聲請核發保護令
    獲准，有鈞院95年度家護字第631 號通常保護令（參反原證
    3 號）可稽，然，反訴被告對於自己不理性之行為仍不知悔
    悟，依然不斷騷擾反訴原告，其後反訴被告又在未經反訴原
    告同意下，擅自進入前述房屋搗毀屋內擺設、裝潢（參反原
    證4 號）。
  (四)反訴被告不知自我反省，反而誣稱反訴原告有外遇，仍不斷
    傳簡訊恐嚇反訴原告、前往反訴原告工作地點、住家搜查拍
    照，以三字經、姦夫淫婦等難聽之字眼辱罵反訴原告，未經
    反訴原告之同意騎走反訴原告之機車、取走反訴原告之磅秤
    ，極盡騷擾反訴原告之能事，此一事實有鈞院96年度家護字
    第1 號保護令可稽（參反原證5 號）。
  (五)96年8 月31日反訴被告再度持榔頭至反訴原告上班地點砸毀
    反訴原告機車，此有鈞院簡易判刑處刑書可稽（參反原證8
    號）
  (六)按夫妻之一方受他方不堪同居之虐待者，得向法院請求離婚
    ，民法第1052條第1 項第3 款定有明文；又，夫妻間有難以
    維持婚姻之重大事由者，亦得請求離婚，此亦有民法第1052
    條第2 項可稽。本件反訴被告連續對反訴原告施以心理恐嚇
    及身體傷害（請參反原證2 號、3 號、4 號、5 號及8號）
    ，令反訴原告身心俱疲，今反訴被告又誣指反訴原告與人通
    姦，並以此為由起訴請求離婚，更顯見兩造已無夫妻之情，
    為此，反訴原告謹依前引法條之規定，請求鈞院擇一判決准
    兩造離婚，爰為第1 項反訴聲明。
（二）非財產損害賠償部分：
  (一)民法第1056條規定：夫妻之一方因判決離婚而受有損害者，
    得向有過失之他方請求賠償，雖非財產上之損害，受害人亦
    得請求賠償相當之金額。
  (二)本件反訴被告對反訴原告施以不堪同居之虐待，致使兩造婚
    姻關係破裂，反訴原告謹依前述法條之規定，請求反訴被告
    賠償因判決離婚所受之損害100 萬元，以寥慰反訴原告心靈
    之重創，爰為第2 項反訴之聲明。
（三）子女監護權部分：
    兩造所生之女丙○○現為18歲，平時生活由反訴原告照料，
    亦願與反訴原告同住；反之，反訴被告與孩子關係較為疏離
    ，則無論自子女之意願、人格發展需要、父母保護教養子女
    之態度等事項來觀察，未成年子女由反訴原告監護較符合其
    最佳利益，爰為第3項反訴之聲明。
（四）離婚後子女生活、教育費部份：
  (一)按父母對於未成年之子女有保護教養之義務，民法第1084條
    定有明文。復按父母對於未成年子女之扶養義務，不因結婚
    經撤銷或離婚而受影響，民法第1116條之2 亦有規定。又非
    訟事件法第127 條規定：法院依民法第1055條之規定，為酌
    定、改定或變更時，得命交付子女、未行使或負擔權利義務
    之一方與未成年子女會面交往之方式與期間，給付扶養費，
    交付身分證明文件或其他財物命為相當之處分，並得訂定必
    要事項。前項扶養費之給付，法院得依聲請或依職權命為一
    次給付或分期給付。分期給付遲誤一期履行者，其後之期間
    視為亦已到期。
  (二)本件兩造所生之女丙○○目前均於求學階段，花費相當可觀
    ，依台北縣95年平均每戶家庭收支表（反原證9 號），95年
    度平均每戶消費性支出為747,871 元，平均每戶人數為3.28
    人，平均每人每月消費支出約19,001元（747,871 ÷3.28÷
    12），因反訴原告擔任兩名未成年子女之監護人，需負擔較
    多之家務，則反訴原告請求反訴被告每月負擔未成年子女生
    活教育費15,000元，應屬合理，爰為第4 項反訴之聲明。
丙、得心證之理由：
壹、本反訴離婚部分：
一、兩造於75年8 月31日結婚，現婚姻關係存續中，婚後並育有
    兩造所生未成年之子丙○○（女，民國00年0 月00日生，身
    分證統一編號：0000000000）等情，並有兩造及未成年子女
    丙○○之戶籍謄本在卷可證。
二、兩造婚後原本同住於台北縣永和市○○路0 段000 號0 、0
    樓（下稱○○路房地），嗣因兩造感情不睦，反訴被告甲○○
    （即原告）自95年初開始即住在工廠（僅回家洗澡），反
    訴原告乙○○（即被告）於同年5 月25日亦搬離上址，兩造
    迄今未共同生活等情，為兩造所不爭執（見本院98年8 月25
    日言詞辯論筆錄），堪信為真。
三、反訴原告主張：反訴被告於95年5 月間，不斷以手機傳送「
    不要低估我爆炸的威力，不然我們明年一起過清明節」、「
    屬於你的你搬走，我的請留下，否則到閻王那繼續吵」、「
    你可以狠一點…我下手也順一點」、「不要被我找到你死定
    了」、「那就來個徹底的一無所有，包括生命」等恐嚇簡訊
    給反訴原告，令反訴原告相當恐懼，反訴原告乃決意搬離，
    並擬將該房屋出租他人，以支應生活開銷，反訴被告不僅不
    斷騷擾承租人，造成反訴原告無法順利出租○○路房地，同
    年6 月25日，在反訴原告住處（台北縣中和市○○路0號
    00樓），雙方發生爭執，反訴被告動手掐住反訴原告脖子，
    毆打反訴原告頭部、臉部、眼睛等處，造成反訴原告臉部紅
    淤、上唇紅腫、下巴紅腫等傷勢等情，業據反訴原告提出台
    灣板橋地方法院檢察署95偵字第19216 號起訴書及本院95年
    度簡字第5975號刑事判決影本各一件為證（參反原證2 號）
    ，且為反訴被告所不爭執，並經本院調閱上開卷宗查明屬實
    。
四、反訴原告嗣並向本院聲請核發95年度家護字第631 號通常保
    護令獲准，及保護令核發後，反訴被告又在未經反訴原告同
    意下，擅自進入前述房屋搗毀屋內擺設、裝潢，且反訴被告
    因懷疑反訴原告有外遇，仍不斷傳簡訊恐嚇反訴原告、前往
    反訴原告工作地點（95年10月6 日下午6 時25分）、住家地
    下室（95年10月6 日下午5 時50分）拍照，以找相片為由大
    肆搜索反訴原告住處（95年11月8 日6 時50分），在反訴原
    告工作地點，以「三字經」、「姦夫淫婦」等字眼辱罵反訴
    原告（95年11月28日下午5 時15分），未經反訴原告之同意
    騎走反訴原告之機車（95年10月31日下午9 時20分）、取走
    反訴原告之磅秤（95年12月25日下午7 時50分許），騷擾反
    訴原告，反訴原告乃向本院聲請變更前開保護令內容，亦經
    本院以96年度家護聲字第1 號裁定，變更內容為：【本院於
    民國95年8 月31日所核發之95年度家護字第631 號民事通常
    保護令主文變更為「相對人（即甲○○）不得對被害人張瓊
    文實施身體或精神上不法侵害之行為」、「相對人不得直接
    或間接對被害人乙○○為下列聯絡行為：騷擾」、「相對人
    應最少遠離下列場所至少一百公尺：（一）被害人住居所（
    地址：台北縣中和市○○路000 號00 樓） 、（二）被害人
    工作場所（地址：台北縣中和市○○路000 之00號）」。】
    等情，有反訴原告所提本院95年度家護字第631 號通常保護
    令影本一份（參反原證3 號）、照片四張（參反原證4 號）
    、本院96年度家護聲字第1 號裁定影本一件為證，並經本院
    調閱上開卷宗查明，反訴被告對此亦不爭執。
五、96年8 月31日19時許，反訴被告又至台北縣中和市○○路00
    0 之00號反訴原告上班處所，持榔頭砸毀反訴原告使用之機
    車，違反上開保護令，經台灣板橋地方法院檢察署檢察官偵
    查終結，向本院聲請簡易判決處刑等情，復有反訴原告提出
    之96年度偵字第20031 號簡易判刑處刑書影本一份在卷足參
    （參反原證8 號）。
六、原告主張：被告係與第三人戊○○共同開設「○○○○○○○餐廳」，該餐廳之員工均以「大哥」、「大嫂」稱呼第三
    人戊○○及被告，餐廳員工及消費者，均以為被告與第三人
    戊○○二人係夫妻關係，被告有外遇等情，此為被告所否認
    ，且參酌證人丑○○到庭證稱：「（另二股東？）一個叫寅
    ○○，一個叫戊○○。：：我與戊○○一樣都與乙○○是朋
    友，員工會稱我們是老闆，也會稱被告是老闆娘或○姐，因
    為被告曾經是餐廳負責人。」云云（見本院97年8 月25 日
    言詞辯論筆錄），由是觀之，被告、證人丑○○、寅○○、
    戊○○四人，皆為該餐廳之出資股東，餐廳員工以「老闆、
    老闆娘」，甚至「大哥、大嫂」相稱，亦合常情，況原告復
    未能舉證證明被告確有外遇之情形，原告此部分之主張，不
    足為採，其以民法第1052條第1 項第2 款之事由訴請與被告
    離婚，為無理由。
七、原告自承：其於95年6 月20日在「○○○○○○○餐廳」尋
    獲被告，因認被告與第三人戊○○有外遇，因情緒失控動手
    毆打被告，及嗣被告對原告提出殺人未遂之告訴，有原告提
    出之板橋地方法院檢察署刑事傳票影本一件在卷可參 (見原
    證4)，且為被告所不爭執。
八、原告主張被告在原告毫不知情之情況下，於95年4 月25日以
    系爭○○路房地向台新銀行設定抵押貸款，作為95年4 月26
    日購買台北縣中和市○○路000 號00樓之房地 (下稱○○路
    房地)、 經營「○○○○○○○餐廳」之用等情，業據提出
    上開建物及土地登記第二類謄本影本各一份為證，且為被告
    所不爭執。觀之上開土地、建物謄本登記資料所載，被告係
    於95年4 月25日以○○路房地向台新銀行貸款，並設定最高
    限額480 萬元之抵押權作為擔保，旋於翌日（同年月26日）
    以買賣為原因（原因發生日期：95年3 月20日）登記取得○○路房地所有權，並以○○路房地設定本金最高限額642 萬
    元之抵押權供擔保，向京城銀行貸款；另參酌被告不久即於
    95年5 月25日離家，原告於同年5 月初即開始住在工廠，又
    於同年5 月間傳送前述恐嚇被告之簡訊，及嗣後對被告施家
    暴行為等情，足見兩造感情已破裂，被告未與原告商量，即
    擅以兩造婚後78年3 月30日購買登記在被告名下之○○路房
    地住處，向銀行貸款並設定高額抵押，另行購買○○路房地
    ，並登記在被告名下，此益徵被告於95年5 月25日離家前，
    在金錢方面，早已自有盤算甚明，原告事後知悉上情，並對
    被告有上開恐嚇、家暴舉動，固為法所不容，但也事出有因
    。
九、被告欲將系爭○○路房地出賣，並自貼出售廣告，原告為防
    止被告出售○○路房地，向本院聲請假扣押獲准，並於95年
    10月5 日為查封登記，限制範圍二分之一，嗣後被告雖將○○路房地出售給第三人，惟因原告假扣押查封登記而無法辦
    理過戶，兩造遂於95年10月5 日簽署離婚協議書，兩造除同
    意離婚外，另約定兩造所生女兒二人，由雙方共同監護，女
    兒隨母親（被告）同住，小孩教育費、健保費、電話費、零
    用金由原告甲○○負擔，被告乙○○所有○○路房地應辦理
    所有權贈與登記給原告，原告則同意給付被告130 萬元，其
    中30萬元作為被告與第三人之買賣違約損害賠償，惟被告另
    收取原告給付之100 萬元後，並未依約履行辦理離婚登記及
    ○○路房地之過戶等情，業據原告提出○○路房地第二類登
    記謄本（見其他登記事項）、出售廣告照片影本二張、本院
    民事執行處通知一份、兩造95年10月5 日簽署之離婚協議書
    影本一紙為證。被告除爭執原告給付之100 萬元認為係原告
    補償之生活費用（非原告買下○○路房地之對價）外，其餘
    皆不爭執。經查：
  (一)證人壬○○到庭證稱：「（提示九十五年十月五日兩造離婚
    協議書）是否擔任證人之一？）是的，簽名、蓋章都是我做
    的沒錯。我是跟乙○○的姐姐、姊夫認識，當時是乙○○將
    他們夫妻的情況告訴我，當時乙○○說他們已經在講離婚，
    且條件也談的差不多了，請我們先擬離婚的協議書，因為我
    和我太太是地政士開代書事務所，所以我們擬一個離婚協議
    書的內容，等甲○○來看了之後，大家同意後就簽字。（原
    告即反訴被告訴訟代理人：請問證人，（請庭上提示離婚協
    議書予證人），離婚協議書第一條第一項，兩造是否約定子
    女扶養費用都是由原告負擔？）是的，有講到教育費、健保
    費、零用金這部分要由甲○○負擔。（原告即反訴被告訴訟
    代理人：請問證人，（請庭上提示離婚協議書予證人），離
    婚協議書第一條第二項，當時約定不動產之歸屬，如何辦過
    戶，要在離婚登記之前或之後辦理的？）因為夫妻有兩棟房
    子，都是登記在太太名下，一個是永和市○○路、一個在中
    和○○路，當初他們協議，甲○○要求乙○○要將永和○○
    路的房子贈與方式過到甲○○名下，這是他們的條件之一。
    （原告即反訴被告訴訟代理人：請問證人，為何要用贈與方
    式辦理？）因為那個房子很久沒有過戶，增值稅很多，夫妻
    贈與是免繳土地增值稅。（原告即反訴被告訴訟代理人：請
    問證人，被告是否同意於離婚登記前，先辦理○○路不動產
    之過戶？）是的。兩造再要談離婚的時候，○○路的房子已
    經簽約賣給別人了，甲○○希望撤銷他們的買賣合約，將房
    子過戶給甲○○名下。後來，乙○○撤銷之前出賣○○路的
    合約，我有陪同到另一個代書辦理解約，好像有付壹條錢，
    但金額部分我不清楚，同時乙○○也把當初簽約金也退還對
    方，剛才所說付壹條錢就是給對方的違約金。（原告即反訴
    被告訴訟代理人：請問證人，○○路房子的過戶是否要委託
    你辦理？）是的。（原告即反訴被告訴訟代理人：請問證人
    ，有無製作關於○○路房子過戶文件？）有，贈與的案子我
    做好了，但是乙○○有意見，沒有來蓋章。（乙○○有無說
    什麼原因不願意蓋贈與契約的章？）沒有，她只有說離婚辦
    不下去了，但這段話我不確定，只是乙○○沒來蓋章是事實
    ，我也有通知她來蓋章，她沒來就是了。（原告即反訴被告
    訴訟代理人：請問證人，十月五日簽離婚協議後，隔多久才
    催乙○○來蓋章？）我催她沒有意義，必須乙○○先撤銷該
    房子的買賣。本來計劃中，我陪同她去解約，乙○○應該來
    我事務所來蓋贈與契約的章，然後辦理過戶。我有陪她去辦
    解約，我也有要她直接來我事務所蓋章，但她就沒有來。（
    原告即反訴被告訴訟代理人：請問證人，簽離婚協議書，跟
    去辦理解約，差了多久時間？）好幾天，但幾天我不確定。
    沒有超過一個禮拜。（原告即反訴被告訴訟代理人：請問證
    人，離婚協議書第五條之約定，由何人提出，且為何提出？
    ）這是甲○○提出的。據甲○○說乙○○有去辦什麼手續，
    乙○○好像有對甲○○辦理假扣押，好像是要配合撤銷假扣
    押之類的，如果沒有的話要罰錢。」等語（見本院96年11月
    13日言詞辯論筆錄）
  (二)再者，兩造關於上開100 萬元之爭執，因兩造未履行辦理離
    婚登記，而離婚未生效，原告無從依離婚協議書請求被告移
    轉登記○○路房地，乃依不當得利之法律關係，訴請被告返
    還該100 萬元，案經台灣高等法院以96年上字第1004號審理
    後，參酌證人庚○○○、卯○○○、壬○○之證詞，及台北
    縣政府社會局訪視報告中被告對於訪視人員之陳述，認定原
    告係因離婚及辦理○○路房地之移轉登記而願意給付被告10
    0 萬元，茲因兩造離婚既未生效，原告無從依離婚協議書請
    求被告移轉登記○○路房地，則被告受領該100 萬元，其法
    律上原因已不存在，原告不當得利之法律關係，訴請被告返
    還該100 萬元，自屬有據，而判決被上訴人（即被告乙○○
    ）應給付上訴人（即原告甲○○）100 萬元及遲延利息等，
    並確定，此有上開民事判決書一份在卷足參，並經本院調閱
    該案全卷查明無訛。且被告對該民事判決結果，亦不再爭執
    ，並進而在本件兩造剩餘財產分配事件中，主張被告對原告
    負有該100 萬元之債務，原告對被告有該100 萬元之債權。
  (三)綜上所述，被告主張原告給付之100 萬元係補償原告之生活
    費用等情，不足採信。且從兩造上開整個爭議過程觀之，足
    見兩造已無任何夫妻情分及互信基礎可言。
十、反訴原告主張：反訴被告於本案審理中，於98年3 月5 日至
    同年8 月16日間，不斷傳送簡訊恐嚇反訴原告，有其所提手
    機簡訊照片十四張在卷足參，被告對此亦未爭執。觀之上開
    簡訊內容為：【房子什麼時候拍賣？我已等不及，我活的很
    累！（2009年3 月5 日）、今天我跟你律師，我的全部都給
    你包括我的命（2009年3 月31日）、房子拍賣後才是事端的
    開始。我們的事讓社會來討論吧！（2009年4 月1 日）、到
    這般地步，什麼都不必說了，我即將失去一切，我決不會改
    變我的決定。（2009年5 月8 日）、機關算盡太聰明，算來
    算去害自己，你會失算。（2009年5 月29日）、姊，房子6
    月17日拍賣，底價660 萬元，我想我的命運已注定了，不要
    為我哭泣。（2009年5 月27日）、我一無所有，你也決對一
    無所有（2009年5 月27日）、告訴你媽媽，不管她是用什麼
    方式，只要房子拍賣，我白分之一兆一定會瘋狂的大幹，你
    會看見的（2009年6 月3 日）、我已經決定用命來討回公道
    ，不管你何意圖，只要房子拍賣，我就只有死路一條，我想
    了很久，就算我忍了這一時，往後的人生我也不會快樂，所
    以我選擇把氣吐出。我的遺言是：我跟魔鬼生了2 個畜牲女
    兒（2009年6 月3 日）、讓2 個女兒成為孤兒吧！（2009年
    6 月3 日）、拍反而我媽的錢還可以拿回來，我不必負債。
    你也拿不到多少，苦的是不懂事女兒。（2009年6 月8 日）
    、結果我絕對無法忍，房子如果不是過在我名下，大家就是
    死路一條。（2009年7 月21日）、我一定要把○○路的房子
    權狀拿給我媽媽看，我求你不要刁難，不要毀掉我的一切，
    我是硬頸的客家人我真的會硬幹！（2009年8 月16日）。】
    ，足見反訴被告心中充滿怨恨，確有恐嚇反訴原告之情，惟
    細譯該等簡訊內容，並參酌前開所認，顯係肇因於反訴原告
    先在反訴被告不知情下，擅將兩造婚後登記反訴原告名下之
    ○○路房地住處抵押貸款，自行另購買○○路房地，並欲將
    ○○路房屋出租、出售，嗣雙方達成協議簽署離婚協議書，
    反訴原告收取反訴被告130 萬元後，復未依兩造離婚協議書
    約定將○○路房屋過戶給反訴被告，兩造爭訟至今，○○路
    房地現遭法院拍賣中，讓反訴被告感覺此生已一無所有，且
    對不起母親所致。
十一、綜合上述二至十觀之，因兩造感情不睦，被告（即反訴原
      告乙○○）於財產方面預作打算，在原告（即反訴被告甲○○）不知情之情況下，將兩造75年結婚後於78年3 月30
      日購買登記在被告名下之○○路房地，於95年4 月25日向
      台新銀行設定抵押貸款，旋於翌日95年4 月26日即購買中
      正路之房地，並登記在被告自己名下，並欲將該○○路房
      地出租、出售，原告事後知悉上情，為防止被告出售○○
      路房地，向本院聲請假扣押獲准，並於95年10月5 日為將
      ○○路房地查封登記，並對被告有上開一連串恐嚇、家暴
      等不理性之舉動，且原告指控被告有外遇之事，惟並無法
      提出任何具體證據證明；嗣後被告雖將○○路房地出售給
      第三人，惟因原告假扣押查封登記而無法辦理過戶，兩造
      遂於95年10月5 日簽署離婚協議書，兩造除同意離婚，約
      定所生女兒二人，由雙方共同監護，女兒隨母親（被告）
      同住，小孩教育費、健保費、電話費、零用金由原告負擔
      外，被告應將○○路房地辦理所有權贈與登記給原告，原
      告則同意給付被告130 萬元，其中30萬元作為被告與第三
      人之買賣違約金，惟被告另收取原告給付之100 萬元後，
      並未依約履行辦理離婚登記及○○路房地之過戶，兩造爭
      訟至今，上開100 萬元部分，雖經台灣高等法院判決被告
      應給付原告10 0萬元及遲延利息等，惟○○路房地現遭法
      院拍賣中，令原告感到一無所有；況原告自95年初開始即
      住在工廠（僅回家洗澡），被告於95年年5 月25日亦搬離
      ○○路住處，兩造迄今未共同生活，已長達三年多之久，
      其間雙方亦無善意互動，顯見兩造歧見已深，夫妻間互信
      、互愛之基礎嚴重動搖，已無夫妻情分可言，亦無繼續和
      諧相處之望，從而，兩造均主張兩造婚姻發生嚴重破綻，
      婚姻關係實難以繼續維持，堪信為真實。
十二、按民法第1052條第1 項以外之重大事由，難以維持婚姻者
      ，夫妻之一方得請求離婚。但其事由應由夫妻之一方負責
      者，僅他方得請求離婚，民法第1052條第2 項定有明文。
      復按有民法第1052條第2 項以外之重大事由，難以維持婚
      姻者，夫妻之一方得請求離婚。但其事由應由夫妻之一方
      負責者，僅他方得請求離婚，民法第1052條第2 項定有明
      文。又按「民法親屬編於74年修正後，於第1052條增列第
      2 項離婚事由之概括規定，准『有前項以外之重大事由，
      難以維持婚姻者，夫妻之一方得請求離婚』其目的在使夫
      妻請求裁判離婚之事由較富彈性，是夫妻間發生之情事，
      苟足使婚姻難以維持，即無不准依該條第2 項訴請離婚之
      理，不因當事人併據同一事實主張有該條第1 項離婚原因
      而有不同。」。從而，以該夫妻依上開民法第1052條第2
      項及參諸該條項但書之規定，為訴請離婚者，本固須以該
      離婚之重大事由非由請求之夫或妻之一方所應負責為限，
      始得訴請判決離婚。至於如該難以維持婚姻之重大事由，
      夫妻雙方均需負責時，即係應比較該夫妻雙方之有責程度
      ，僅責任較輕之一方，得向責任較重之他方請求離婚，或
      於有責程度相同時，而認雙方均得請求離婚為是（此並有
      最高法院90年度台上字第804 號判決足參)。 查本件兩造
      婚姻發生嚴重破綻，婚姻關係實難以繼續維持（參見前述
      二至十一），又於本訴訟進行中，互相指摘責問，原告復
      有前述對被告恐嚇、家暴之舉（參見前述十），更難期待
      兩造間共同協力維持圓滿之婚姻生活。本院認兩造間感情
      因已嚴重破壞，難再為共同生活，其二人相互協力保持夫
      妻共同生活之圓滿、安全及幸福之基礎既不復存在，渠等
      婚姻所生之破綻亦無回復之希望，其情形已構成難以維持
      婚姻之重大事由，此重大事由於客觀及主觀上均足認為已
      達難以維持婚姻之情形，本院衡之夫妻雙方就該婚姻破綻
      之發生、擴大，而達難以回復之可能，其兩造均有其與因
      之歸責性，二人均難辭其咎，且可歸責比例原告（即反訴
      被告甲○○）顯然大於被告（即反訴原告乙○○），是故
      依上開法條規定之說明，反訴原告乙○○自得請求判決離
      婚，原告甲○○則不得請求判決離婚。
十三、(1)原告甲○○另主張被告有民法第1052條第1 項第2 款與
      配偶以外之人合意性交、第5 款惡意遺棄之事由，訴請與
      被告乙○○離婚乙節，為被告所否認，且原告並未舉證證
      明，原告此部分主張，自不足採。
      (2)反訴原告乙○○雖併主張依據民法第1052條第1 項第3
      款之不堪同居虐待事由訴  請離婚云云，然對於反訴原告
      上開主張之離婚事由，反訴被告甲○○之行徑既使反訴原
      告有民法第1052條第2 項之重大事由而得依法訴請離婚，
      已如前述（十二），而反訴原告復已表明就所主張離婚之
      事由，只要其中之一有理由，即請求本院加以判決准予離
      婚，是就此部分本院即無庸再加審認，特此敘明。
十四、綜上，本件反訴原告乙○○依民法第1052條第2 項之重大
      事由訴請判決離婚，於法無不合，應予准許。本訴原告韋
      明宏訴請離婚，則無理由，應予駁回。
貳、反訴請求非財產損害賠償部分：
    按民法第1056條第1 項、第2 項規定「夫妻之一方，因判決
    離婚而受有損害者，得向有過失之他方，請求賠償。前項情
    形，雖非財產上之損害，受害人亦得請求賠償相當之金額，
    但以受害人無過失者為限。」。是依據該1056條第2 項但書
    之規定，得請求非財產上損害賠償者，須以無過失者為限。
    查兩造婚姻所生之破綻無回復之希望，其情形已構成難以維
    持婚姻之重大事由，此重大事由於客觀及主觀上均足認為已
    達難以維持婚姻之情形，且此難以維持婚姻之重大事由兩造
    均難辭其咎，且可歸責比例原告（即反訴被告甲○○）顯然
    大於被告（即反訴原告乙○○），復如前述，是被告即反訴
    原告既有過失，其請求反訴被告賠償因判決離婚所受之非財
    產上損害100 萬元及自反訴狀繕本送達反訴被告之翌日起，
    至清償之日止，按年息百分之五計算之利息，自屬無據，為
    無理由，應予駁回。其此部分假執行之聲請，因訴之駁回而
    失所依附，亦不予准許。
參、未成年子女親權行使之酌定部分：
    又按，夫妻離婚者，對於未成年子女權利義務之行使或負擔
    ，依協議由一方或雙方共同任之。未為協議或協議不成者，
    法院得依夫妻之一方、主管機關、社會福利機構或其他利害
    關係人之請求或依職權酌定之。又法院為前項裁判時，應依
    子女之最佳利益，審酌一切情狀，參考社工人員之訪視報告
    ，尤應注意左列事項：(一)、子女之年齡、性別、人數及健
    康情形。(二)、子女之意願及人格發展之需要。(三)、父母
    之年齡、職業、品行、健康情形、經濟能立即生活狀況。(
    四)、父母保護教養子女之意願及態度。(五)、父母子女間
    或未成年子女與其他共同生活之人間之感情狀況，民法第10
    55條第1 項、第1055條之1 分別定有明文。查兩造之女丙○○（女，民國00年0 月00生），現為未滿20歲之未成年人
    ，有附卷戶籍資料可稽，經本院函請臺北縣社會局囑託新女
    性聯合會派員訪視原告（即反訴被告甲○○）、被告（即反
    訴原告乙○○）之結果認：(1)、原告部分（即反訴被告甲○○）：在家庭互動方面，主要都是原告獨自面對問題，其他
    家人會表達關心之意，並視原告的需求，量力提供協助；在
    經濟方面，原告一直無理財、記帳習慣，所以也不清楚自己
    收入及支出確實為何，但主觀認知在經濟上足以支應生活及
    扶育案主；在照顧方面，原告主要忙於工作、居住所在工廠
    ，目前暫無住所可供案主們居住及生活照顧。(2)被告部分（
    即反訴原告乙○○）：被告現工作穩定，然其房貸負擔甚重
    ，亦有負債之沉重負擔，收支實完全失衡，繼續負擔案主們
    生活教育開銷實為被告沉重負擔；被告家人均為知曉被告狀
    況，平日互動亦為頻繁，雖無給被告較為實質之協助，然被
    告家人對案主們有甚且亦為照顧；居所環境上案主們均有其
    獨立生活空間；被告以前為家管，負責照料案主們生活起居
    ，雙方感情基礎建立深厚，現被告受限工作因素無暇給予案
    主們許多關心及照顧，然因案主們年紀漸長且案主一（丁○○，於本件審理中已成年）因就學因素現居台南，案主們多
    自行照顧生活起居瑣事，被告亦會用閒暇時間關心案主們，
    案主們亦認同被告管教方式，雖相處上有些衝突，然此衝突
    不影響被告與案主一互動且案主一現為青春期，有其思想及
    空間自由應屬正常，案主二（丙○○）願將其監護權交由被
    告任之，案主一願將其監護權交由原告任之，然就案主一述
    中了解，原告情緒控制力薄弱亦有飲酒習慣，雖目前無對案
    主一有暴力行為且案主一年紀已長，應予尊重其意見，然考
    量案主一整體安全性及原告情緒、精神及飲酒行為是否可提
    供案主一良好及穩定生活照顧，且案主一對於其監護權之出
    發考量係為同情，對此宜由法官評估。有上開單位訪視家庭
    訪視建議表各1 份在卷可按。本院審酌兩造監護子女之能力
    、意願、健康狀況、親屬支援，另未成年子丙○○已表明願
    與被告（即反訴原告乙○○）同住、由被告監護之意願，此
    意願本院應予尊重，且原告（即反訴被告甲○○）有飲酒習
    慣及前述家庭暴力行為，依家庭暴力防治法第43條之規定，
    推定由原告（即反訴被告甲○○）監護不利於子女等一切情
    狀，因認兩造之未成年之女丙○○之行使及負擔應由被告（
    即反訴原告乙○○）任之，較符合子女之最佳利益，爰酌定
    如主文第4 項所示。
肆、未成年子女扶養費部分：
    再按，父母對於未成年子女之扶養義務，不因結婚經撤銷或
    離婚而受影響，民法第1116條定有明文。又法院依民法第10
    55條之規定為酌定子女權利義務之行使及負擔時，得命給付
    扶養費或其他財產，非訟事件法第127 條亦有明文。反訴原
    告（乙○○）提起之離婚訴訟雖經准許，且兩造所生之未成
    年之女丙○○之權利義務由反訴原告（乙○○）行使或負擔
    ，已如前述，惟反訴被告甲○○對未成年之子依法仍有扶養
    義務。本院審酌受扶養義務人及丙○○之年齡、兩造身分、
    經濟能力以及一般國民生活水準，並參酌本院歷來審理此類
    案件所知之「行政院主計處公布中華民國臺灣地區97年家庭
    收支調查報告」，核算出臺灣地區「臺北縣」97年每人平均
    每月最終消費支出為18,358元；暨父母對子女，應各依其經
    濟能力，分擔履行扶養義務，民法第1114條、第1115條亦有
    明文，而反訴原告在自助餐店工作，月薪25000 元，名下有
    ○○路、○○路房地，均有貸款；反訴被告從事木工裝潢，
    月入約10萬元，已據兩造於訪視時陳明在卷 (見前述訪視報
    告經濟能力欄)。 另參酌雙方稅務電子閘門財產所得調件明
    細表，及後述兩造剩餘財產分配情形，足認兩造尚無不能扶
    養未成年之子之情形，且依兩人之經濟能力比較，本院認為
    反訴被告甲○○應分擔未成年之女丙○○以每月10,000 元
    為適當。又因命給付扶養費之部分，核其性質係屬非訟事件
    ，本院本得依職權為之，不受反訴原告乙○○聲明之拘束，
    又因按月給付之金額不高，為恐日後反訴被告有拒絕或拖延
    之情，而不利子女之利益，爰並定分期給付遲誤一期履行者
    ，其後之期間視為亦已到期，以維子女之最佳利益。
伍、剩餘財產分配部分：
    按「夫妻未以契約訂立夫妻財產制者，除本法另有規定外，
    以法定財產制，為其夫妻財產制」、「法定財產制關係消滅
    時，夫或妻現存之婚後財產，扣除婚姻關係存續中所負債務
    後，如有剩餘，其雙方剩餘財產之差額，應平均分配。但下
    列財產不在此限：因繼承或其他無償取得之財產。慰撫
    金。」、「依前項規定，平均分配顯失公平者，法院得調整
    或免除其分配額。」、「夫妻現存之婚後財產，其價值計算
    以法定財產制關係消滅時為準。但夫妻因判決而離婚者，以
    起訴時為準。」，民法第1005條、第1030條之1 第1 項、第
    2 項及第1030條之4 分別定有明文。又夫妻財產之分配得與
    離婚之訴合併提起，民事訴訟法第572 條亦定有明文。查，
    本件原告提起離婚訴訟，並合併提起夫妻剩餘財產分配之訴
    ，參諸前揭法條規定，自屬有據；兩造於75年8 月31日結婚
    後，未訂立任何夫妻財產制契約之事實，為兩造所不爭執，
    自應適用法定財產制，又離婚為法定財產制關係消滅之原因
    ，而本件原告甲○○起訴與被告乙○○離婚，並合併提起夫
    妻剩餘財產分配之訴，於訴訟中，反訴原告乙○○亦提起反
    訴與反訴原告甲○○離婚，業經本院判決准許反訴原告與反
    訴被告離婚，依上開規定，自應以本件離婚案件起訴時即96
    年4 月23日（見本件原告起訴狀上本院收狀戳記）作為計算
    夫妻雙方現存之婚後財產（剩餘財產）範圍及價值之時點。
（壹）原告關於剩餘財產分配之訴，先位聲明請求被告移轉登記
      ○○路房第二分之一予原告，備位聲明請求被告給付剩餘
      財產差額之二分之一（詳如前述原告本訴訴之聲明(2)）。
      惟查，原告先後、備聲明，是否符合互斥不能併存之情形
      ，已有可議，且夫妻剩餘財產分配，揆之前開法條規定，
      係指「法定財產制關係消滅時，夫或妻現存之婚後財產，
      扣除婚姻關係存續中所負債務後，如有剩餘，其雙方剩餘
      財產之差額，應平均分配。但：：」，僅為計算夫妻雙方
      剩餘財產之價值，有無差額？況本件兩造婚後剩餘財產，
      並非僅餘○○路房地一處，尚有其他婚後財產及債務（詳
      如後述貳），原告先位請求移轉登記上開○○路不動產二
      分之一，自屬無據，合先敘明。
（貳）原告主張本件起訴時（96年4 月23日，見本院收狀戳記）
      兩造財產明細、剩餘財產應分配如下：
一、就原告甲○○之財產部分
（一）積極財產：
   (1)存款部分：（應列入剩餘財產）
     中和農會（帳號：21-22826-3-00） ，餘額288 元。
   (2)提存金：（應列入剩餘財產）
     本院95年度存字第5115號、第5455號二筆提存款，合計60
     萬元。
（二）消極財產：
   (1)對庚○○○負債：120萬元（應列入剩餘財產）。
   (2)對己○○負債：80萬元（應列入剩餘財產）。
   (3)對辰○○負債：20萬元（應列入剩餘財產）。
（三）被告主張原告國華人壽保險股份有限公司保單號碼：
      0000000、000000000、0000000001三張保單有323446元、26
      1419元、120280元（合計：705145元）之價植，原告主張
      該等保單非儲蓄險，且受益人亦非原告，自不應列入剩餘
      財產。
（四）被告主張原告之工廠車子、裝潢設備有100 萬元價值，原
      告否認該工廠為原告所有，不應列入剩餘財產。
二、就被告乙○○之財產部分
（一）積極財產：
   (1)不動產：
     ○○路房地部分：（應列入剩餘財產），但被告主張價
       值約為898 萬元。原告認應以被告與第三人於95年9 月
       間買賣價額1270萬元計算。
     ○○路房地部分：（應列入剩餘財產），被告認價值約
       595萬元，因被告已於97年8 月5 日出售該不動產，原告
       主張被告應先提出買賣契約。
   (2)投資：
     股票：東元電機股票3000股，以96年4 月23日收盤價17.
       6 元計算為：52800 元（即3000×17.6）（應列入剩餘
       財產）。
     ○○○○○○○餐廳：丑○○證稱被告投資20萬元，惟
       戊○○向原告稱被告投資40萬元。（應列入剩餘財產）
   (3)存款：
     京城銀行，帳號000000000 ：748 元（應列入剩餘財產
       ）。
   (4)提存金：
     本院提存款90萬元（應列入剩餘財產）。
（二）消極財產：
   (1)台新銀行：○○路房地貸款債務3789910 元（應列入剩餘
     財產）。
   (2)京城銀行：○○路房地貸款債務5335116 元（應列入剩餘
     財產）。
（三）被告主張其向花旗銀行貸款285000元，原告主張貸款時間
      、用途不明，不可採信，不應列入剩餘財產。
（四）被告主張其積欠子○○40萬元部分，原告主張借據係於97
      年1 月10日填寫，不可採信，不應列入剩餘財產。
（五）被告主張向丑○○借款80萬元，原告主張借據係於97年1
      月10日填寫，不可採信，不應列入剩餘財產。
（六）被告主張其向勞保局貸款10萬元，原告主張貸款時間、用
      途不明，不可採信，不應列入剩餘財產。
（七）被告稱其欠原告100 萬元，原告主張該債務係被告向原告
      行騙而負債，不應列入剩餘財產。
  三、且原告認為○○路房地鑑定之價格太低，爰請求被告給付
      剩餘財產差額之二分之一（即備位聲明如前所述）等情，
      業據原告提出○○路房地、○○路房地建物登記及土地登
      記第二類謄本各一份、原告甲○○中和農會中正分會存摺
      影本一份、台南中小企業銀行存款憑條影本一紙、本院本
      院95年度存字第5115號及第5455號提存款影本各一件、國
      庫存款收款書影本二份、台灣高等法院96年度上訴字第
      1004 號97 年4 月2 日準備程序筆錄影本一份、財政部台
      北市國稅局財產歸屬資料清單一份、東元電機96年4 月23
      日股票收盤價表一份、乙○○信件影本一份為證，並有本
      院函查前開各金融、保險機構之回函等件在卷可參，被告
      對於原告主張：
【一、原告甲○○之財產部分
（一）積極財產：
   (1)存款部分：（應列入剩餘財產）
     中和農會（帳號：00-000000-0-00） ，餘額288 元。
   (2)提存金：（應列入剩餘財產）
     本院95年度存字第5115號、第5455號二筆提存款，合計60
     萬元。
二、被告乙○○之財產部分
（一）積極財產：
   (2)投資：
     股票：東元電機股票3000股，以96年4 月23日收盤價17.
       6 元計算為：52800 元（即3000×17.6）（應列入剩餘
       財產）。
   (3)存款：
     京城銀行，帳號220027661 ：748 元（應列入剩餘財產
       ）。
   (4)提存金：
     本院提存款90萬元（應列入剩餘財產）。
（二）消極財產：
   (1)台新銀行：○○路房地貸款債務3789910 元（應列入剩餘
     財產）。
   (2)京城銀行：○○路房地貸款債務5335116 元（應列入剩餘
     財產）。】之部分等情，並不爭執，惟以前開陳述為辯。
（參）茲就兩造有爭執部分，分別敘明如下：
  一、原告於國華人壽保險股份有限公司保單號碼：00000000、
      00000000、00000000三張保單，於96年4 月23日之解約金
      （現金）價值，依序分別為323446元、261419元、120280
      元（合計：705145元）等情，業據本院向國華人壽保險股
      份有限公司查明屬實，有該公司97年4 月30日（97）華壽
      服訴字第0843號函及附件明細各一紙在卷可參。原告之上
      開保單既具有現金價值，且並非原告無償或其他繼承取得
      之財產，亦非屬慰撫金性質，依民法第1030條之1 第1 項
      規定，均不得自其現存之婚後財產扣除，是原告主張該等
      保單非儲蓄險，且受益人亦非原告，自不應列入剩餘財產
      云云，自不足取。
  二、被告主張原告之工廠車子、裝潢設備有100 萬元之價值乙
      節，原告否認該工廠為原告所有，且被告未能舉證證明之
      ，不足採信，此部分自不應列入原告現存之婚後財產。
  三、被告所有系爭○○路房地、○○路房地，經兩造均同意選
      擇之泛亞不動產估價師事務所、泛亞資產鑑定股份有限公
      司鑑定結果：(1)○○路房地經勘估結果，96年4 月23日扣
      除公告現值增值稅後淨值為6,189,156 元。(2)○○路房地
      經勘估結果，96年4 月23日扣除公告現值增值稅後淨值為
      6,355,387 元。有前開鑑定單位提出隻估價報告書二份在
      卷可參。
      關於○○路房地，被告雖主張價值約為898 萬元；原告亦
      認應以被告與第三人於95年9 月間買賣價額1270萬元計算
      ；關於○○路房地，被告認價值約595 萬元，原告亦認被
      告已於97年8 月5 日出售該不動產，被告應先提出該買賣
      契約云云。
      惟查，不動產之價值，隨市場多變，且涉及多種因素（如
      時間、地點、交通、生活機能等），及個人主觀喜好，而
      有所不同，原告主張之價格時點，均與本件計算價值之基
      準時點（96年4 月23日）不同，自難作為評估本件不動產
      價值之依據，況上開鑑定單位亦係兩造同意選定後為鑑定
      ，亦無偏頗之虞，其鑑定結果，自堪採認。兩造上開主張
      ，皆不可採，從而，本件被告○○路、○○路房地，自應
      以上開鑑定單位鑑定結果為準。【即(1)○○路房地，96
      年4 月23日扣除公告現值增值稅後淨值為6,189,156 元。
      (2)○○路房地，96年4 月23日扣除公告現值增值稅後淨值
      為6,355,387 元】。
  四、被告主張其向花旗銀行貸款285000元、向勞保局勞工紓困
      貸款10萬元，業據被告提出花旗信用卡月結單- 花旗銀行
      一般卡影本一紙、被告台灣土地銀行存摺影本一件為證，
      原告對該二筆貸款金額並不爭執，僅辯稱：貸款時間、用
      途不明，不應列入剩餘財產云云，惟被告上開貸款金額，
      均非屬第1030條之1 第1 項但書規定應予扣除之項目，原
      告此部分之辯解，尚難採認。
  五、查兩造於95年10月5 日簽署離婚協議書，並約定被告乙○○所有○○路房地應辦理所有權贈與登記給原告，原告則
      同意給付被告130 萬元，其中30萬元作為被告與第三人之
      買賣違約金，惟被告另收取原告給付之100 萬元後，並未
      依約履行辦理離婚登記及○○路房地之過戶，嗣因兩造未
      履行辦理離婚登記，而離婚未生效，原告無從依離婚協議
      書請求被告移轉登記○○路房地，乃依不當得利之法律關
      係，訴請被告返還該100 萬元，案經台灣高等法院以96
      年上字第1004號審理後，認定原告確係因離婚及辦理○○
      路房地之移轉登記而願意給付被告100 萬元，茲因兩造離
      婚既未生效，原告無從依離婚協議書請求被告移轉登記○○路房地，則被告受領該100 萬元，其法律上原因已不存
      在，原告自得不當得利之法律關係，訴請被告返還該100
      萬元，而判決被上訴人（即被告乙○○）應給附上訴人（
      即原告甲○○）100 萬元，並確定，業見前述（壹、九）
      。從而，被告主張其對原告負有該100 萬元之債務，原告
      對被告有該100 萬元之債權，應可採信；原告主張該100
      萬元債務係被告向原告行騙而負債，不應列入剩餘財產分
      配，則不足取。
  六、被告主張其向丑○○借款80萬元，固據其出97年1 月10日
      借據影本一紙（反原證17）為證。經查：證人丑○○到庭
      證稱：「○○○○○餐廳我是負責人，有四人出資，當初
      一人二十萬元，後來有增資買機器設備，但是乙○○就沒
      有辦法，九十四年底十二月開這餐廳，原來要增資共四、
      五十萬元，但是被告就沒有辦法，原來負責人是被告，後
      來就變更為我，其他三人都有增資，包括我，被告說他錢
      不夠，無法參加這增資，現在餐廳還在做，乙○○退股是
      在今年五月初，因為他也有跟公司借錢，還有欠公司錢，
      總結欠我們有八十萬元，扣掉股金二十萬元，還有六十萬
      元。（累積借款到八十萬元的借款資料？）有借據，但是
      在店裡，我今天沒有帶來，他每次二萬、五萬、十來萬元
      不等，陸陸續續每月都有借。（97年6 月證明書是你寫的
      ？（提示）對，是我用書面答覆的。（另二人股東？）一
      個叫寅○○，一個叫戊○○。：：：有時說是小孩的教育
      費、房貸原因向我們借款，我們想他也有房子又是朋友，
      所以才願意借他，他在店裡工作也是很盡力，有幫公司做
      到一點錢。我與戊○○一樣都與乙○○是朋友，員工會稱
      我們是老闆，也會稱被告是老闆娘或○姐，因為被告曾經
      是餐廳負責人。至於八十萬元借據是總結簽寫一張八十萬
      元借據，陸陸續續的借據可能會不全，我們留的借據是八
      十萬元的借據，每次零碎的借款我不見得會保存齊全。（
      原告訴訟代理人：請教證人，零散的借據是何人保管？）
      我保管。（原告訴訟代理人：既然簽一張八十萬元的借據
      ，被告有無將其他零星的借據要回去？）沒有。我保存的
      也不一定完全。（原告訴訟代理人：八十萬元的借據是九
      十七年一月簽立的？）對。：：：：（原告訴訟代理人：
      請證人提供合夥契約及帳戶、存摺資料。）共有兩本帳戶
      ，我自己的是華南商銀，原本是乙○○的，後來才變成是
      我的，一個是○○○的（提出存摺正本），新東家改成我
      的是重新開戶的。當初合夥只是口頭講的，沒有合夥契約
      ，當初是以乙○○名義獨資登記的。」等語（見本院97年
      8 月25日言詞辯論筆錄），並有證人丑○○97年6 月出具
      之證明書一份在卷可參。參酌被告前述○○路、○○路房
      屋之貸款及子女生活費之負擔甚重，被告陸續向合夥人借
      款週轉，亦合情理；反原證17借據及前開97年6 月證明書
      ，雖係本件訴訟當中簽立，惟被告既係陸續向證人所營○○○美食館借款合計80萬元，經會算結果，扣除被告出資
      股金20萬元，尚欠○○○美食館60萬元，且經證人丑○○
      證述明確。則被告主張尚欠80萬元，尚不足採；而原告辯
      稱：根據另一股東戊○○稱每股四十萬元，被告出資一股
      ，與證人所言不符，原告去餐廳問戊○○，戊○○說被告
      出一股，戊○○出二股八十萬元，原告也問戊○○以前的
      老闆，也請以前的老闆問戊○○如何出資，戊○○也無法
      回答，我們懷疑戊○○出的八十萬元也是被告出的錢，並
      認為八十萬元借款是虛構的等語，亦屬主觀上懷疑，並未
      舉證證明，亦難予採認。從而，被告陸續累積負欠○○○
      美食館80萬元，扣除被告股金20萬元，尚欠60萬元債務，
      應堪認定。
  七、被告主張其積欠子○○40萬元部分，業據其提出97年1 月
      10日借據影本一紙為證，此為原告所否認，且觀之該借據
      係於本件訴訟中所書立，內容雖記載被告乙○○向子○○
      陸續借款，截至96年4 月已積欠新台幣40萬元，被告並承
      諾於出售○○路房地時清償等情，然該紙借據立據人下方
      之簽名竟為借款人「子○○」，被告復未提出其他證據證
      明，被告此部分主張，難予採信。
  八、原告甲○○主張其(1)對庚○○○負債：120 萬元。(2)對卯
      ○○負債：80萬元。(3)對羅時村負債：20萬元（應列入剩
      餘財產）部分，業據提出原告存摺影本一件、台南區中小
      企業銀行存款憑條影本一件、台灣高等法院96 年 度上訴
      字第1004號97年4 月2 日準備程序筆錄影本一份為證，被
      告對於收取原告之100 萬元、30萬元並不爭執，惟否認該
      等款項係原告之借款負債。經查：
    (1)兩造於95年10月5 日簽署離婚協議書，並約定被告乙○○
      所有○○路房地應辦理所有權贈與登記給原告，原告則同
      意給付被告130 萬元，其中30萬元作為與第三人之買賣違
      約損害賠償，惟被告另收取原告給付之100 萬元後，並未
      依約履行辦理離婚登記及○○路房地之過戶，嗣因兩造未
      履行辦理離婚登記，而離婚未生效，原告無從依離婚協議
      書請求被告移轉登記○○路房地，乃依不當得利之法律關
      係，訴請被告返還該100 萬元，案經台灣高等法院以96年
      上字第1004號審理後，認定原告確係因離婚及辦理○○路
      房地之移轉登記而願意給付被告100 萬元，茲因兩造離婚
      既未生效，原告無從依離婚協議書請求被告移轉登記○○
      路房地，則被告受領該100 萬元，其法律上原因已不存在
      ，原告自得不當得利之法律關係，訴請被告返還該100 萬
      元，而判決被上訴人（即被告乙○○）應給付上訴人（即
      原告甲○○）100 萬元，並確定，業見前述（壹、九）；
      且原告因履行該離婚協議中被告將○○路房地過戶予原告
      ，原告須給付被告100 萬元，並負擔被告違約之賠償30
      萬元，而向其母庚○○○借款100 萬元，向其姊己○○借
      款30萬元等情，亦據庚○○○、己○○於台灣高等法院96
      年度上訴字第1004號案97年4 月2 日準備程序中證述屬實
      （參見前開筆錄）；另觀之前開原告存摺影本、台南區中
      小企業銀行存款憑條影本，庚○○○確於95年10月13日電
      匯120 萬元給原告，原告於同日即提領出100 萬元，卯○○亦於兩造簽協議離婚當日（95年10月5 日）匯款30萬元
      至被告乙○○帳戶，足見原告所言非虛，原告主張其因履
      行該離婚協議，欲取得○○路房地所有權，而向其母康○○○妹借款100 萬元、向其姊己○○借款30萬元，原告有上
      開負債等情，堪予採信。
    (2)至於庚○○○於95年10月13日電匯120 萬元給原告，其中
      超過上開借款100 萬元之20萬元部分，究係基於何種原因
      而匯給原告？不得而知；及原告另主張其對辰○○負債20
      萬元等情，原告均未舉證證明，尚難遽認原告尚有上開債
      務未清償。
    (3)綜上，原告主張其對母庚○○○負債100 萬元、對其姊己○○負債30萬元，均堪採信，原告超過上開金額130 萬元
      債務部分之主張，則不足採。
（肆）綜上所述，本件原告起訴時（96年4 月23日），兩造婚後
      現存財產及負債各如下所示：
  甲(一)原告甲○○現存之婚後財產：（合計：2305433元）
      (1)288 元（中和農會帳號：00-00000-0-00） 。
      (2)600000元（本院95年度存字第5115號、第5455號二筆提
        存款各30萬元，合計600000元）。
      (3)705145元（原告於國華人壽保險股份有限公司保單號碼
        ：00000000、00000000、00000000三張保單，於96年4
        月23日之解約金（現金）價值，依序分別為323446元、
        26 1419 元、120280元（合計：705145元）。
      (4)原告對被告有1000000 元之債權。
    (二)原告甲○○之負債：（合計：1300000元）
      (1)原告對其母庚○○○負債1000000 元。
      (2)原告對其姊己○○負債300000元。
  乙(一)被告乙○○現存之婚後財產：（合計：13498091元）
      (1)股票：52800 元（東元電機股票3000股，以96年4 月23
        日收盤價17.6元計算為：52800 元）。
      (2)存款：748 元（京城銀行，帳號000000000）。
      (3)900000萬元（本院提存金）
      (4)6,189,156 元（○○路房地，96年4 月23日扣除公告現
        值增值稅後淨值為6,189,156 元）。
      (5)6,355,387 元（○○路房地，96年4 月23日扣除公告現
        值增值稅後淨值為6,355,387 元）。
    (二)被告乙○○之負債：（合計：11110026元）
      (1)被告以○○路房地向台新銀行貸款債務3789910 元。
      (2)被告以○○路房地向京城銀行貸款債務5335116 元。
      (3)被告花旗銀行貸款債務285000元。
      (4)被告向勞保局勞工紓困貸款債務100000元。
      (5)被告對原告負有1000000 元之債務，
      (6)被告對○○○美食館負有600000元
（肆）由上觀之，原告甲○○之剩餘財產應為1005,433元【2305
      433 －13 00000＝1005,433】，被告乙○○之剩餘財產應
      為：2388065 元【13498091－11110026＝2388065 】。是
      以兩造剩餘財產之差額應為1382632 元（即2388065 －
      1005,433）。從而，原告甲○○得請求被告乙○○給付兩
      造剩餘財產差額之二分之一，應為691316元（小數點以下
      4 捨5 入）。
（伍）綜上所述，原告甲○○依夫妻剩餘財產分配請求權，請求
      被告給付691316元，及自原告準備書狀(七)繕本送達之翌日
      即98年1 月18日（見本院98年8 月25日言詞辯論筆錄）起
      至清償日止，按年息百分之五計算之遲延利息均為有理由
      ，應予准許。原告逾此部分之其餘請求，則屬無據，應予
      駁回。
陸、本件事證已臻明確，兩造其餘主張、陳述及所舉證據方法，
    於本案判決之結果不生影響，爰不逐一論駁，併此敘明。
柒、結論：本件原告之訴為一部有理由，一部無理由，並依民事
    訴訟法第79條，判決如主文。
中    華    民    國    98    年    9     月    30    日
                  家事庭法官  法  官  劉大衛


以上正本係照原本作成。
如對本判決上訴，須於判決送達後20日之不變期間內，向本院
提出上訴狀。
中    華    民    國    98    年    9     月    30    日
                              書記官  高玉彬


司法院資訊處製作；財團法人民間司法改革基金會備份。
